【裁判字號】    94,簡上,164
【裁判日期】    951018
【裁判案由】    健康食品管理法
【裁判全文】
臺灣士林地方法院刑事判決             94年度簡上字第164號
上  訴  人
即  被  告  力屋國際股份有限公司
兼代 表 人  甲○○
選任辯護人  陳明正律師
上列上訴人等即被告等犯違反健康食品管理法案件，不服本院94
年度士簡字第1130號，中華民國94年10月27日第一審刑事簡易判
決（聲請簡易判決處刑案號：94年度偵字第7537號），提起上訴
，本院管轄之第二審合議庭判決如下：
    主  文
原判決撤銷。
甲○○違反食品非依健康食品管理法之規定，不得廣告為健康食
品之規定，處有期徒刑參月，如易科罰金，以銀元參佰元即新臺
幣玖佰元折算壹日，緩刑貳年。
力屋國際股份有限公司法人之代表人，因執行業務，違反食品非
依健康食品管理法之規定，不得廣告為健康食品之規應，科罰金
新臺幣壹拾萬元。
    事  實
一、甲○○係臺北市士林區○○○路○ 段286 號力屋國際股份有
    限公司（下稱力屋公司）負責人，明知該公司所販售之「發
    速壯四代」、「超級乳清蛋白」產品並未依法向中央衛生主
    管機關申請查驗登記許可為健康食品，竟自民國90年起至93
    年12月29日止，在上址門市內放置刊登上揭食品之廣告宣傳
    目錄，內容載明「發速壯四代之L-麩醯胺酸能增進免疫力功
    能，減少肌肉流失」、「超級乳清蛋白能支持免疫系統和抗
    氧化酵素之活性」等文字，將前開產品廣告為具有特定保健
    功效之健康食品。
二、案經臺北市政府衛生局函送臺灣士林地方法院檢察署檢察官
    偵查起訴。
    理  由
一、前述犯罪事實，業據上訴人即被告甲○○於偵查中、本院審
    理時供認不諱（見偵查卷第29至30頁、95年9 月27日審判筆
    錄），且有臺北市政府營利事業登記證、上開產品之廣告目
    錄、行政院衛生署94年1 月25日衛署食字第0940001167號函
    可資佐證，足證被告自白與事實相符。本件事證明確，被告
    犯行堪以認定。
二、按食品非依健康食品管理法之規定，不得廣告為健康食品。
    是核被告甲○○所為，係違反健康食品管理法第6 條第1 項
    之規定，應依同法第21條第1 項之規定論處。被告力屋國際
    股份有限公司因法人之代表人執行業務犯健康食品管理法第
    21條第1 項之罪，依同法第26條之規定，應科處第21條第1
    項所定之罰金。原審認被告等罪證明確，適用健康食品管理
    法第21條第1 項、第26條，刑法第11條前段、第41條第1 項
    ，罰金罰鍰提高標準條例第2 條之規定，並審酌一切情狀，
    分別量處被告甲○○有期徒刑3 月，被告力屋國際有限公司
    罰金新臺幣10萬元，固非無見，惟查被告行為後，刑法第41
    條第1 項業於95年7 月1 日修正施行，本件易科罰金之折算
    標準，應適用修正前之舊法，原判決就被告雖諭知易科罰金
    之折算標準，惟未及審酌該條業已修正，致未適用刑法第2
    條第1 項規定為新舊法之比較，尚有未合。被告以原審量刑
    過重，提起上訴，雖無理由，惟原判決既有可議，即無可維
    持，應由本院予以撤銷改判。爰審酌被告甲○○並無前科，
    素行良好，被告力屋國際股份有限公司亦無曾為類似行為之
    記錄，而健康食品廣告係為獲得財產而從事之經濟活動，並
    與國民健康有重大關係，基於公共利益之維護，應受較嚴格
    之規範，被告甲○○所為之廣告已造成衛生機關對於健康食
    品管理之損害，惟被告甲○○犯罪後坦承犯行之態度等一切
    情狀，分別量處被告甲○○、力屋國際股份有限公司如主文
    所示之刑。又被告於犯罪時之刑法第41條第1 項前段規定：
    「犯最重本刑為5 年以下有期徒刑以下之刑之罪，而受6 個
    月以下有期徒刑或拘役之宣告，因身體、教育、職業、家庭
    之關係或其他正當事由，執行顯有困難者，得以1 元以上3
    元以下折算一日，易科罰金。」而被告行為時之易科罰金折
    算標準，修正前罰金罰鍰提高標準條例第2 條前段（現已刪
    除）規定，就其原定數額提高為100 倍折算1 日，則本件被
    告行為時之易科罰金折算標準，應以銀元300 元折算1 日，
    經折算為新臺幣後，應以新臺幣900 元折算為1 日。惟95年
    7 月1 日修正公布施行之刑法第41條第1 項前段則規定：「
    犯最重本刑為五年以下有期徒刑以下之刑之罪，而受六個月
    以下有期徒刑或拘役之宣告者，得以新臺幣一千元、二千元
    或三千元折算一日，易科罰金。」比較修正前後之易科罰金
    折算標準，以95年7 月1 日修正公布施行前之規定，較有利
    於被告，則應依刑法第2 條第1 項前段，適用修正前刑法第
    41條第1 項前段規定，定其折算標準。另被告甲○○前未曾
    受有期徒刑以上刑之宣告，有臺灣高等法院被告前案記錄表
    一份附卷可稽，其因一時失慮，偶罹刑章，犯罪後已坦承犯
    行，知所悔改，經此罪刑之宣告，當知所警惕，信無再犯之
    虞，本院認為所宣告之刑，以暫不執行為適當，依新刑法第
    74條第1 項第1 款規定（參照最高法院95年度第8 次刑事庭
    會議紀錄），併予宣告緩刑2 年，以啟自新。
據上論斷，應依刑事訴訟法第455 條之1 第1 項、第3 項、第36
9 條第1 項前段、第364 條、第299 條第1 項前段，健康食品管
理法第21條第1 項、第26條，刑法第2 條第1 項、第11條前段、
第74條第1 項第1 款，修正前刑法第41條第1 項，修正前罰金罰
鍰提高標準條例第2條，判決如主文。
本案經檢察官張世和到庭執行職務。
中    華    民    國    95    年    10    月    18    日
                  刑事第四庭審判長法  官  謝靜恆
                                  法  官  許碧惠
                                  法  官  周明鴻
以上正本證明與原本無異。
本判決不得上訴。
                                  書記官  丁梅芬
中    華    民    國    95  年      10    月    20    日
論罪法條：
健康食品管理法第21條第1 項
未經核准擅自製造或輸入健康食品或違反第6 條第1 項規定者，
處3 年以下有期徒刑，得併科新台幣1 百萬元以下罰金。
健康食品管理法第26條
法人之代表人、法人或自然人之代理人或受雇人，因執行業務，
犯第21條至第22條之罪者，除依各該條之規定處罰其行為人外，
對該法人或自然人亦科以各該條之罰金。


司法院資訊處製作；財團法人民間司法改革基金會備份。
